【裁判字號】    94,訴,1854
【裁判日期】    950313
【裁判案由】    詐欺等
【裁判全文】
臺灣彰化地方法院刑事判決              94年度訴字第1854號
公  訴  人  臺灣彰化地方法院檢察署檢察官
被      告  戊○○
選任辯護人  林見軍律師
上列被告因詐欺等案件，經檢察官提起公訴（94年度偵緝字第18
0號、第186號），於本院準備程序中，被告就被訴事實為有罪之
陳述，經本院合議庭裁定改依簡式審判程序審理，並判決如下：
    主  文
戊○○連續行使偽造私文書，足以生損害於他人，處有期徒刑壹
年。偽造之施明遠名義署押貳枚、施永源名義署押壹枚，均沒收
之。
    事  實
一、緣戊○○自民國九十一年十一月二十日起，自任會首，召集
    民間互助會，每月每會會款各為新臺幣（下同）五萬元，會
    員含會首在內共計二十四人次，標息採內標制，約定每月二
    十日晚上八時，在戊○○位於彰化縣福興鄉○○村○○路○
    段一五五號之住處開標，會期自九十一年十一月二十日起，
    至九十三年十月二十日止，開標時由投標會員自行到場投標
    ，或以電話委託戊○○代填投標單參與投標。嗣戊○○因經
    營塑膠生意失敗，需款孔急，竟基於意圖為自己不法之所有
    ，及行使偽造私文書之概括犯意，明知其並未取得施伯翰（
    原名施明遠）及施永源之授權同意，猶先後於九十二年某月
    二十日晚上八時許，在其前開住處內投標時，利用施伯翰、
    施永源未到場參與之機會，分別冒用彼等之名義，連續二次
    偽簽施伯翰姓名署押，並分別填載八千元、七千二百元金額
    於紙上；及偽簽施永源姓名署押一枚，並填載七千五百元金
    額於紙上，偽造依習慣表示投標會款之標單，並持以投標而
    行使之，足以生損害於施伯翰、施永源，及其他活會會員。
    旋於開標時當場向在場會員騙稱該投標單係施伯翰、施永源
    委託投標，由施伯翰、施永源分別以八千元、七千二百元、
    七千五百元得標，且通知施伯翰、施永源以外之未到場會員
    上情，而施伯翰及施永源則未予告知，使不知情之活會會員
    十三人，均誤信係合法競標之結果而陷於錯誤，先後各給付
    會款四萬二千元、四萬二千八百元、四萬二千五百元予戊○○，各次詐得會款合計分別為五十四萬六千元、五十五萬六
    千四百元、五十五萬二千五百元。嗣於九十二年十一月二十
    日，因該互助會無法繼續，戊○○亦搬離上址、避不見面，
    丙○○、甲○○、丁○○等人察覺有異，始知受騙。
二、案經被害人丙○○、甲○○、丁○○訴由臺灣彰化地方法院
    檢察署檢察官偵查起訴。
    理  由
一、被告於準備程序中，就犯罪事實為有罪之陳述，且所犯係死
    刑、無期徒刑、最輕本刑為三年以上有期徒刑以外之罪，經
    本院合議庭依刑事訴訟法第二百七十三條之一第一項之規定
    ，裁定由法官一人獨任進行簡式審判程序，先此敘明。
二、證據名稱：
    （一）證人丙○○、甲○○、丁○○、林惠美、乙○○、謝
          炳煌、施永源於偵查中之證述。
    （二）互助會名單。
    （三）被告自白。
三、查關於本件互助會之實際開標順序究何，因被告及告訴人等
    均不復記憶，且告訴人等於本院審理時均陳述稱：「我們是
    繳十一次的會錢沒錯」等語（見本院卷第九十八頁），此外
    復查無其他積極證據可供認定，基於罪疑唯輕、有利被告之
    原則，本院爰就被告上開三次冒標行為，均以十三人次計算
    活會會員數，進而分別確定各次詐得金額，附此敘明。又公
    訴意旨原以被告係連續冒用施永源、林惠美、施伯翰之名義
    各一次，參與投標。然因被告於本院審理時自承係冒用施伯
    翰名義參與投標二次、冒用施永源名義參與投標一次，且業
    經蒞庭檢察官當庭更正此部分犯罪事實（見本院卷第九十三
    頁），爰依此認定，併此敘明。
四、應適用之法條：刑事訴訟法第二百七十三條之一第一項、第
    二百九十九條第一項前段、第三百十條之二、第四百五十四
    條第一項，刑法第五十六條、第二百十六條、第二百二十條
    第一項、第二百十條、第三百三十九條第一項、第五十五條
    、第二百十九條，罰金罰鍰提高標準條例第一條前段。
五、如不服本判決，自本判決送達之日起十日內，得提起上訴。
中    華    民    國    95    年    3     月    13    日
                  刑事第二庭          法  官    王昌鑫
以上正本證明與原本無異。
如不服本判決，應於判決送達後十日內向本院提出上訴狀 (須附
繕本 )。
告訴人或被害人對於判決如有不服具備理由請求檢察官上訴者，
其上訴期間之計算係以檢察官收受判決正本之日期為準。
中    華    民    國    95    年    3     月    13    日
                                      書記官    陳文俊
附錄本案論罪科刑法條全文：
中華民國刑法第216條
(行使偽造變造或登載不實之文書罪)
行使第 210 條至第 215 條之文書者，依偽造、變造文書或登載
不實事項或使登載不實事項之規定處斷。
中華民國刑法第220條
在紙上或物品上之文字、符號、圖畫、照像，依習慣或特約，足
以為表示其用意之證明者，關於本章及本章以外各罪，以文書論
。
中華民國刑法第210條
(偽造變造私文書罪)
偽造、變造私文書，足以生損害於公眾或他人者，處 5 年以下有
期徒刑。
中華民國刑法第339條
(普通詐欺罪)
意圖為自己或第三人不法之所有，以詐術使人將本人或第三人之
物交付者，處5 年以下有期徒刑、拘役或科或併科1 千元以下罰
金。
中華民國刑法第219條
(沒收之特例)
偽造之印章、印文或署押，不問屬於犯人與否，沒收之。


司法院資訊處製作；財團法人民間司法改革基金會備份。
